臺灣高等法院臺中分院刑事判決
上　訴　人　臺灣苗栗地方法院檢察署檢察官
被　　　告　乙○○
上列上訴人因被告妨害自由等案件，不服臺灣苗栗地方法院95年
度訴字第281號中華民國95年11月30日第一審判決（起訴案號：
臺灣苗栗地方法院檢察署94年度偵字第4472號），提起上訴，本
院判決如下：
    主  文
上訴駁回。
    事實及理由
一、本案被告對於其妨害自由等犯行已於原審供認不諱，又查本
    案經本院審理結果，認第一審判決認事用法及量刑均無不當
  　（除應補載下列引用條文外，修正前刑法第41條第1項前段
    、第51條第5款、修正前罰金罰鍰提高標準條例第1條前段、
    第2條），應予維持，並引用第一審判決書記載之事實、證
    據及理由︵如附件︶。本件原審審酌被害人受傷害部分，係
    由共犯以徒手為之，所造成之傷害大致為胸、頸皮下瘀血；
    其中妨害自由部分，係以自小客車包抄被害人所騎乘機車之
    方式為之，剝奪自由之前後時間大致是機車從「通霄鎮圖書
    館」至被害人兄長住處間路程所耗的時間。大致看來，被告
    犯行之情節及所造成之損害，並非十分嚴重。又被告於原審
    審理中已依照被害人之要求，設法將被害人先前所簽具之文
    件，取還被害人，其後亦於原審認罪及對被害人當庭道歉，
    同時亦表示願意賠償被害人新台幣10萬元，可見被告於犯後
    確有悔意，並已盡力於善後措施等一切情狀，本件量刑尚稱
    妥適，公訴人上訴意旨指摘原判決量刑過輕，為無理由，應
    予駁回。至被害人損害可循民事途徑請求賠償，併為敘明。
二、按行為後法律有變更者，適用行為時之法律。但行為後之
    法律有利於行為人者，適用最有利於行為人之法律，刑法第
    2條第1項定有明文。而被告於犯罪時之刑法第41條第1項前
    段規定：「犯最重本刑為5年以下有期徒刑以下之刑之罪，
    而受6個月以下有期徒刑或拘役之宣告，因身體、教育、職
    業、家庭之關係或其他正當事由，執行顯有困難者，得以1
    元以上3元以下折算一日，易科罰金。」又被告行為時之易
    科罰金折算標準，修正前罰金罰鍰提高標準條例第2條前段
    （現已刪除）規定，就其原定數額提高為100倍折算1日，則
    本件被告行為時之易科罰金折算標準，應以銀元300元折算1
    日，經折算為新臺幣後，應以新臺幣900元折算為1日。惟95
    年7月1日修正公布施行之刑法第41條第1項前段則規定：「
    犯最重本刑為五年以下有期徒刑以下之刑之罪，而受六個月
    以下有期徒刑或拘役之宣告者，得以新臺幣一千元、二千元
    或三千元折算一日，易科罰金。」比較修正前後之易科罰金
    折算標準，以95年7月1日修正公布施行前之規定，較有利於
    被告，則應依刑法第2條第1項前段，適用修正前刑法第41
    條第1項前段規定，定其折算標準。又刑法第三十三條第
    五款有關罰金刑部分，在新法部分係規定為罰金：新臺幣一
    千元以上，以百元計算之。而舊法時則係規定為罰金：一元
　　以上。經比較修法前後之規定，應認修正前刑法第三十三條
　  第五款之規定，對行為人有利。故依刑法第二條第一項前段
    規定，本案關於法定刑罰金部分，自應適用行為時之法律即
    修正前刑法第三十三條第五款規定決定其罰金部分之法定刑
    。又查被告行為後，業已增訂刑法施行法第一條之一，並
    規定：「中華民國九十四年一月七日刑法修正施行後，刑法
　  分則編所定罰金之貨幣單位為新臺幣。九十四年一月七日刑
    法修正時，刑法分則編未修正之條文定有罰金者，自九十四
    年一月七日刑法修正施行後，就其所定數額提高為三十倍。
    但七十二年六月二十六日至九十四年一月七日新增或修正之
    條文，就其所定數額提高為三倍。」，是就現行刑法中，有
    關於罰金刑處罰之規定，即有就新舊法比較之必要，惟經比
    較增訂之刑法施行法第一條之一與被告行為時之罰金罰鍰提
    高標準條例第一條前段結果，應依刑法第二條第一項前段之
    規定，依被告行為時之舊法即依罰金罰鍰提高標準條例第一
    條前段為法條適用之依據，併為敘明。另被告行為後，刑
　　法第51條業於民國94年1月7日修正公布，並於95年7月1日施
　  行，修正前刑法第51條規定：「數罪併罰　，分別宣告其罪
    之刑，依左列各款定其應執行者：」其中第5款規定：「宣
    告多數有期徒刑者，於各刑中之最長期以上，各刑合併之刑
    期以下，定其刑期。但不得逾二十年。」修正後刑法第51條
    第5款規定：「宣告多數有期徒刑者，於各刑中之最長期以
    上，各刑合併之刑期以下，定其刑期。但不得逾三十年。」
    比較結果，修正後刑法並非較有利於行為人，依刑法第2條
    第1項前段之規定，仍應依修正前刑法，定其應執行之刑。
    又行為後法律有變更者，依修正前刑法第2條第1項之規定
　　，以適用裁判時法為原則，如行為時法有利於行為人，則例
　  外適用行為時法；依修正後刑法第2條第1項規定，以適用行
    為時法為原則，惟如裁判時法有利於行為人，則例外的適用
    裁判時法。以往實務見解，認原判決未及比較適用新舊法時
    ，上訴後，雖比較結果以舊法有利於行為人，而原判決別無
    其他撤銷事由，仍應由本院以此為由撤銷改判。惟修正後之
    規定係以適用行為時法為原則，因此原判決雖未及比較適用
    ，然上訴本院後，經比較新舊法，行為後之法律並非較有利
    於行為人，仍應適用行為時法，則原判決適用行為時法即無
    不當，自不構成撤銷之事由，併為敘明。
據上論斷，應依刑事訴訟法第三百七十三條、第三百六十八條，
判決如主文。
本案經檢察官甲○○到庭執行職務。
妨害自由得上訴。
傷害不得上訴。
中　　華　　民　　國　　96　　年　　 2　　 月　 13　　日
            刑事第二庭    審判長法　官  李  璋  鵬
                                法　官  胡  森  田
                                法　官  蕭  錦  鍾
上開正本證明與原本無異。
妨害自由得上訴。
傷害不得上訴。
如不服本判決應於收受送達後10日內向本院提出上訴書狀，其未
敘述上訴之理由者並得於提起上訴後10日內向本院補提理由書（
均須按他造當事人之人數附繕本）。
                                書記官  蕭  訓  慧
中　　華　　民　　國　　96　　年　　 2　　 月　 13　　日
